【裁判字號】    98,中簡上,1135
【裁判日期】    981231
【裁判案由】    詐欺
【裁判全文】
臺灣臺中地方法院刑事判決          98年度中簡上字第1135號
上  訴  人
即  被  告  乙○○
上列上訴人即被告因詐欺案件，不服本院臺中簡易庭九十八年度
中簡字第三三九０號中華民國九十八年十月十六日第一審簡易判
決（聲請案號：臺灣臺中地方法院檢察署九十八年度偵字第二０
一九八號），提起上訴，本院管轄之第二審合議庭判決如下：
    主    文
上訴駁回。
    事實及理由
一、本案經本院合議庭審理結果，認第一審簡易判決認事、用法
    及量刑均無不當，應予維持，並引用本院第一審簡易判決書
    及原審判決所引臺灣臺中地方法院檢察署檢察官聲請簡易判
    決處刑書記載之犯罪事實、證據及理由（如附件）。
二、上訴人即被告乙○○（以下稱被告）之上訴意旨略以：被告
    之上開嶺東郵局帳戶係供其子女轉帳扣款繳付保險費之帳戶
    ，且伊於九十八年六月十三日下午五時許發現帳戶異常時，
    隨即前往西屯派出所報案，足證其並無幫助詐欺取財之犯罪
    意圖，否則其當可提供平日閒置之合作金庫帳戶，亦無可能
    前往警局報警之理，且因伊報警後，警方以被害人應會報案
    為由而未受理備案，迨警方於同年九月七日傳喚其到案時，
    已近三個月，倘警方受理其備案，說不定警方早可查獲綽號
    「阿信」為首之詐欺集團以還其清白，伊當時係因求職心切
    ，始交付存摺、提款卡（含密碼）；又被告從另一警員處得
    知，被害人丙○○匯款之新臺幣（下同）十二萬元中，已追
    回二萬元，因而原審判決認定的十二萬元，容與事實不符云
    云。
三、惟查：（一）按刑法上之故意，分為直接故意與不確定故意
    （間接故意），不確定故意係指行為人對於構成犯罪之事實
    ，預見其發生而其發生並不違背其本意，依法應以故意論，
    刑法第十三條第二項定有明文。復查近年來使用他人帳戶作
    為實施詐欺取財犯行之情形極為常見，且現行金融機構帳戶
    之申請手續極為簡便，並未徵信申請人之信用，亦無任何特
    殊限制，一般民眾皆可輕易申請，此為週知之事實，則依一
    般社會生活經驗，如有陌生之人要求提供帳戶之存摺、提款
    卡等物，則衡情提供者應對要求提供帳戶者是否合法使用產
    生合理懷疑。被告係智識正常之成年人，且於偵訊時供稱：
    「（問：學經、歷？）士校，我是在塑膠皮公司上班，任職
    十五年了。」等語（見九十八年度偵字第二０一九八號卷第
    五頁）而具有相當之學歷及社會經歷，並有在金融機構開戶
    之經驗，對於不熟識之人要求其提供所有帳戶之存摺、提款
    卡，係欲利用上開帳戶及提款卡以實施詐欺取財犯行之行徑
    ，自無不可預見之理，其可預見其提供所有之帳戶存摺、提
    款卡（含密碼），可能幫助他人作為實施詐欺取財犯行之工
    具，竟仍不違其本意而將其所有上開嶺東郵局帳戶之存摺、
    提款卡（含密碼）交付與真實姓名、年籍均不詳、綽號「阿
    信」之陌生人【被告於本院審理時供稱：「（問：阿信真實
    姓名？）我不曉得，我只知道他是成年男子，他的其餘資料
    我就不知道，我對阿信很陌生。」等語，見本審卷第三十頁
    反面）】，供已成年之正犯作為實施詐欺取財之工具，被告
    自有不確定之幫助詐欺取財犯意。（二）況被告於偵訊時供
    承：「（問：找工作為何需要交付提款卡？）因為他說工作
    是日領的，但要照會銀行看我是不是有卡債，怕錢存進去會
    被強制扣款．．．（問：提款卡交給對方，難道你不擔心被
    歹徒利用作為犯罪工具？）我想說對方如果是詐騙集團，我
    如果去銀行存提款時，查看明細發覺不對，就可以馬上停止
    該帳戶」等語（見九十八年度偵字第二０一九八號卷第六頁
    ），亦足徵被告交付上開帳戶之存摺、提款卡時，主觀上確
    有幫助詐欺之未必故意。（三）至被告以前開嶺東郵局帳戶
    係其子女保險費轉帳扣款之指定帳戶，及伊事後發覺帳戶交
    易有異，已於九十八年六月十三日前往警局報案，而辯稱伊
    無幫助詐欺取財之犯罪故意云云。惟有關保險費轉帳扣款帳
    戶，於民事法律關係上並非不能另行更改指定其他帳戶，且
    被告縱曾於九十八年六月十三日前至警局報案，亦已係被害
    人丙○○遭詐欺匯款之後，均尚難憑為被告於交付上開帳戶
    存摺、提款卡時，並無幫助詐欺取財犯意之有利事證。（四
    ）再被告雖復以其聽聞被害人丙○○已追回二萬元，而質疑
    原審判決認定被害人遭詐騙之金額有誤云云。然被害人丙○
    ○因遭正犯詐欺而匯款至被告以幫助詐欺取財犯意提供之前
    開嶺東郵局帳戶之金額確為十二萬元，已據證人丙○○於警
    詢時陳明，並有郵政國內匯款執據、客戶歷史交易清單各一
    份在卷可考，且正犯之詐欺取財行為，於被害人匯款至指定
    之帳戶而處於行為人得以隨時提領之實力支配之下，即已達
    於既遂，被害人事後有無取回上開款項，均無礙於正犯及被
    告罪責之成立。（五）另被告上訴聲請調查證人即前開綽號
    「阿信」之男子，惟被告於本院審理時亦陳明其無法提供綽
    號「阿信」之人之真實姓名等年籍資料，且據其所知，「阿
    信」尚未為警查獲等語，因而上開證人即綽號「阿信」之男
    子尚無從傳訊到庭調查，附為敘明。（六）綜上所陳，被告
    前揭上訴理由，均無可採。本院認原審以被告犯刑法第三十
    條第一項前段、第三百三十九條第一項之幫助詐欺取財罪事
    證明確，而適用刑事訴訟法第四百四十九條第一項前段、第
    四百五十四條第二項，刑法第三十條第一項、第二項、第三
    百三十九條第一項、第四十一條第一項前段，刑法施行法第
    一條之一第一項、第二項前段，判決被告「幫助意圖為自己
    不法之所有，以詐術使人將本人之物交付，處有期徒刑肆月
    ，如易科罰金，以新臺幣壹仟元折算壹日。」，其認事用法
    並無不當，量刑亦屬妥適；被告執前詞指摘原審判決，均無
    理由，應予駁回。
據上論斷，應依刑事訴訟法第四百五十五條之一第一項、第三項
、第三百六十八條、第三百七十三條，判決如主文。
本案經檢察官甲○○到庭執行職務
中    華    民    國    98    年    12    月    31    日
                  刑事第十一庭  審判長法  官  李雅俐
                                      法  官  羅智文
                                      法  官  蔡美華
以上正本證明與原本無異。
本件不得上訴。
                                      書記官  莊金屏
中    華    民    國    98    年    12    月    31    日
附錄論罪科刑法條：
刑法第三十條：
幫助他人實行犯罪行為者，為幫助犯。雖他人不知幫助之情者，
亦同。
幫助犯之處罰，得按正犯之刑減輕之。
刑法第三百三十九條第一項：
意圖為自己或他人不法之所有，以詐術使人將本人或第三人之物
交付者，處五有期徒刑、拘役或科或併科一千元以下罰金。

司法院資訊處製作；財團法人民間司法改革基金會備份。
